臺灣高等法院臺中分院刑事判決　　　　　民國九十二年度上易字第二○六○號
　　上　訴　人
　　即　被　告　丙○○
　　選任辯護人　許漢鄰
右上訴人因毒品危害防制條例案件，不服臺灣彰化地方法院中華民國九十二年九月五
日第一審判決（民國九十二年度易字第七一五號、第八五三號，起訴案號：臺灣彰化
地方法院檢察署民國九十二年度毒偵字第七九一號、九十二年度偵字第四四一三號）
，提起上訴，本院判決如左：
    主      文
原判決撤銷。
丙○○連續施用第二級毒品，累犯，處有期徒刑壹年壹月，扣案之安非他命（毛重約
佰零伍公克）沒收銷燬之；又持有第一級毒品，累犯，處有期徒刑壹年陸月，扣案
之海洛因（驗餘合計淨重貳佰拾玖點貳玖公克）及大麻（驗餘淨重點柒伍公克）均
沒收銷燬之，主刑部分應執行有期徒刑貳年陸月。
    事      實
一、丙○○曾因違反麻醉藥品管理條例案件，於民國八十六年十月七日被判處有期徒
    刑六月確定，於八十七年八月二十日執行完畢；又因施用毒品案件，先後二次經
    觀察、勒戒後，均認無繼續施用毒品傾向，分別被不起訴處分確定，復因施用毒
    品案件，被送強制戒治，並經提起公訴，於九十一年三月二十七日被判處有期徒
    刑十月，強制戒治則於九十一年五月十五日停止戒治，交付保護管束，九十一年
    十月二十五日保護管束期滿。
二、丙○○基於施用第二級毒品安非他命之概括犯意，自九十二年二月三日起至九十
    二年二月九日被查獲前三日內止，在其居所或友人住處，以將安非他命放置玻璃
    管內燒烤、吸其煙霧之方式，連續施用安非他命多次。又丙○○明知海洛因為公
    告查禁之第一級毒品，大麻為公告查禁之第二級毒品，不得非法持有，竟自不詳
    時間起，持有第一級毒品海洛因（驗餘合計淨重二一九點二九公克），第二級毒
    品大麻（驗餘淨重三點七五公克），嗣於九十二年二月九日凌晨一時十五分許，
    在臺中市○○路四十一號前為警查獲，並循線在其位於臺中市○○路二十三號七
    樓Ａ二室之租處內，扣得上開非法持有之海洛因及大麻與供其自己施用之第二級
    毒品安非他命（毛重約三○五公克）。
三、案經臺中市警察局第四分局報由臺灣臺中地方法院檢察署呈請臺灣高等法院台中
    分院檢察署移轉臺灣彰化地方法院檢察署檢察官偵查及自動檢舉偵查起訴。
    理      由
一、訊據上訴人即被告丙○○，對於施用安非他命之犯行坦承不諱，又有安非他命（
    毛重三○五公克）扣案可稽，而被告為警查獲時所採尿液，經檢驗及複驗結果，
    均呈甲基安非他命陽性反應，有中山醫學大學附設醫院藥物濫用檢測中心之檢驗
    報告二紙附卷可資佐證，而依安非他命在人體內之代謝作用，被告於二月九日被
    查獲採尿驗出有安非他命之陽性反應，足見其被查獲前三日內確有施用之行為，
    事證明確，犯行堪以認定。
二、訊據上訴人即被告丙○○，矢口否認有持有第一級毒品海洛因及第二級毒品大麻
    之事實，辯稱臺中市○○路二十三號七樓Ａ二室為綽號「阿琳」所承租，其僅係
    暫時借住一晚，不知扣案之海洛因及大麻放置在屋內，其絕未持有上開毒品等語
    。然查(一)臺中市○○路二十三號七樓Ａ二室係被告與其女兒陳鳳文一起前往承租
    ，並由其女持借來之曾鳳霖國民身分證向乙○○承租，已經被告在本院供承在卷
    ，又有乙○○在警訊中及本院證述屬實，並稱該屋係其妹張玉鳳所有，委託其代
    為出租，且其知道是丙○○自己要居住，同時係丙○○簽訂契約書後就搬進去住
    了，也有以張玉鳳及曾鳳霖名義簽訂之房屋租賃契約書附卷可稽，足見該屋確係
    被告所承租居住無誤。(二)被告在警訊中雖供稱該房間是綽號叫「阿玲」女子，就
    是警方所提示曾鳳霖（七十一年三月二十八日生，身分證字號Ｚ0000000
    00）所承租，因其通緝中向曾鳳霖借住，由曾鳳霖帶其進入房間的，然曾鳳霖
    在警訊中供證，係陳鳳文向其表示因身分證遺失，為租房屋而向其借身分證，其
    認為租房子沒有關係才將身分證借陳鳳文使用，其不曾去過臺中市○○路二十三
    號七樓之二，房屋租賃契約書也不是其所簽的，足證被告所稱該屋係「阿霖」所
    承租，應無足取。(三)被告租屋後其女兒陳怡方、陳鳳文均住居在該處，並留有陳
    怡方、陳鳳文之皮包各一個，也為被告所承認，陳怡方在警訊中並稱：「是我母
    親丙○○告訴我她的住所，我才坐計程車到臺中市○○路二十三號七樓之二」，
    經警方訊以：「你知道該處所有別人居住否」，陳怡方答稱：「只有我母親，沒
    有看見別人居住」，並稱：「因為陳鳳文比我早到看望母親丙○○，所以她的皮
    包也放在該處」，可知該屋確係被告母子在居住。(四)證人即臺中市第四分局偵查
    員己○○在本院結證，因獲有線報被告與丁○○在販賣毒品，才前往現場埋伏，
    目睹被告與丁○○自樓上下來而加以逮捕，嗣從被告身上取出大樓之感應卡，進
    入大樓後在管理員處拿取鑰匙才到被告租居處開門，因而搜獲扣案之海洛因及大
    麻，足見上開海洛因及大麻確係被告持有無誤。(五)被告雖辯稱其係借住在該屋內
    ，因沒有鑰匙不能自行進出，才打電話叫丁○○買便當來給其食用，然被告係拿
    其承租之七樓Ａ二房間之鑰匙向管理員戊○○換取大樓進出七樓之磁門卡片，而
    丁○○於九十二年二月八日白天即前往該大樓七樓Ａ二訪客，也經戊○○在警訊
    中供述明確，參以被告也坦承叫丁○○買鑰匙去更換承租房間之門鎖，則借住之
    說顯不足採。(六)扣案之海洛因及大麻經檢驗結果，確係第一級毒品海洛因（合計
    淨重二一九點二九公克、純度百分之三十九）與第二級毒品大麻（淨重三點七五
    公克），有法務部調查局鑑定通知書二份附偵查卷可稽。(七)綜上所述，臺中市○
    ○路二十三號七樓Ａ二室為被告所承租，在其房內搜獲之毒品海洛因及大麻為其
    所持有，要無可疑，犯行堪以認定。至證人丁○○在本院結證其買便當去被告居
    住處，曾目睹有另外一男一女在該處，當時他們三人在聊天，被告沒有說房子是
    誰租的，則證人之證言即不能作為被告有利之證據。
三、核被告所為，係犯毒品危害防制條例第十條第二項之施用第二級毒品罪及同條例
    第十一條第一項之持有第一級毒品罪，第二項之持有第二級毒品罪，被告持有安
    非他命之低度行為應為施用之高度行為所吸收，不另論罪，被告先後多次施用安
    非他命之犯行，時間緊接，犯罪構成要件相同，顯係基於概括犯意，應論以連續
    犯。又被告同時持有第一級及第二級毒品，係一行為觸犯數罪名之想像競合犯，
    應從重論以持有第一級毒品罪，所犯施用第二級毒品罪與持有第一級毒品罪，犯
    意各別，行為互異，應予分論併罰，另被告曾於八十六年間因違反麻醉藥品管理
    條例案件被判處有期徒刑六月，於八十七年八月二十日執行完畢，有被告全國前
    案紀錄表及刑案資料查註紀錄表各一份在卷足憑，五年內再犯本罪，係為累犯，
    依法加重其刑，被告上訴意旨認施用第二級毒品部分量刑過重，請求減輕，並否
    認有持有海洛因及大麻之犯行，雖均無理由，然被告係於九十二年二月九日凌晨
    一時十五分許，在臺中市○○路四十一號前，為警查獲，有警訊筆錄之記載可按
    （毒偵字第五二六號卷第十四頁反面），原判決認定係九十二年二月八日凌晨一
    時十分許，在臺中市○○路五十六號前為警查獲與事實不符，且毒品危害防制條
    例於九十二年七月九日經總統修正公布，依該條例第三十六條規定，於公布後六
    個月施行，則修正公布之該條例於九十三年一月九日施行，經比較修正前後之該
    條例，有關施用第二級毒品及持有第一級毒品之罪刑均相同，依刑法第二條第一
    項前段之規定，應適用修正後之該條例，原判決未及比較適用，亦有未當，仍應
    將原判決撤銷改判，爰審酌被告犯罪之動機、目的、施用之次數及其素行不佳等
    情狀，分別科處如主文所示之刑，並定應執行之刑。扣案之海洛因（驗餘合計淨
    重二一九點二九公克），安非他命（毛重約三○五公克）大麻（驗餘淨重三點七
    五公克）分屬第一、二級毒品，應依法宣告沒收銷燬之。
四、據上論斷，應依刑事訴訟法第三百六十九條第一項前段、第三百六十四條、第二
    百九十九條第一項前段，修正後毒品危害防制條例第十條第二項、第十一條第一
    項、第十八條第一項前段，刑法第十一條前段、第五十六條、第五十五條、第四
    十七條、第二條第一項前段、第五十一條第五款，判決如主文。
本案經檢察官甲○○到庭執行職務。
中     華     民     國     九十三     年      二      月      十       日
                                 臺灣高等法院臺中分院刑事第八庭
                                       審判長法  官  羅  得  村
                                             法  官  劉  榮  服
                                             法  官  陳  毓  秀
右正本證明與原本無異。
不得上訴。
                                             書記官  林  水  濱
中     華     民     國     九十三     年      二      月     十一      日
附錄：
毒品危害防制條例第十條第二項：施用第二級毒品者，處三年以下有期徒刑。
同右條例第十一條第一項：持有第一級毒品者，處三年以下有期徒刑、拘役或新臺幣
五萬元以下罰金。
                                                                        Ｆ
